臺灣高等法院花蓮分院刑事裁定　　　　　　　　　　　九十三年度聲再字第四八號
　　再審聲請人
　　即受判決人　乙○○
　　　　　　　　甲○○
右列聲請人因詐欺等案件，對於本院九十三年度上易字第三六號中華民國九十三年十
月十四日確定判決（台灣台東地方法院九十二年度易字第二二二號、台灣台東地方法
院檢察署九十一年度偵字第二三一六號），聲請再審，本院裁定如左：
    主  文
再審之聲請駁回。
    理  由
一、聲請意旨略稱：原確定判決，有下列就足生影響於判決之重要證據漏未審酌之違
    誤，爰依刑事訴訟法第四百二十一條規定，為受判決人之利益，聲請再審：
（一）聲請人乙○○與告訴人吳新金間買賣契約內容，業據吳新金在偵查中自承皆依
      其所提條件簽訂（參偵查卷第二一一頁）。既係按告訴人所提條件簽訂，即使
      告訴人於訂約後一年半始認聲請人乙○○未依約履行，僅屬民事債務糾紛，非
      得以詐欺視之。原確定判決遽認聲請人乙○○詐欺，顯然漏未審酌告訴人自承
      上開買賣契約，係依其所提條件簽訂之重要證據。
（二）告訴人吳新金與聲請人乙○○簽訂土地買賣契約後，告訴人即於民國（下同）
      九十年三月間交付相關證件，聲請人乙○○亦僅依約辦理系爭台東縣太麻里鄉
      ○○段一○九二號土地持分二分之一、同段一○九二之一號土地所有權移轉登
      記，並未踰矩。復迄今近四年，縱未經告訴人聲請扣押，聲請人亦未將該土地
      再行移轉登記予他人或設定負擔，足徵聲請人無不法所有之意圖。原確定判決
      就聲請人乙○○此項辯解，未敘明不採之理由，應有漏未審酌之違法。
（三）系爭土地二筆均為公共設施用保留地（參偵查卷第三二頁台東縣卑南鄉都市計
      劃土地使用分區證明書），其經濟價值不高，業據證人即台東區中小企業銀行
      職員黃俊祐於偵查中及一審中證述明確（參偵查卷第四九頁、一審卷第七八頁
      ）。況該二筆土地至特別拍賣程序仍無人應買，抵押權人即台東區中小企業銀
      行寧可自行承擔執行費用亦不願作價承受，顯見其實際交易價值絕未達於公告
      現值。復告訴人於一審中自承將台東縣太麻里鄉○○段一○九二號土地以每次
      新台幣（下同）一百萬元移轉持分八分之一，二次合計二百萬元、計持分四分
      之一予訴外人揚哲魁（參偵查卷第一五八、第一五九頁，一審卷第一一○頁）
      ，顯見聲請人乙○○以約四百萬元向告訴人買受前揭台東縣太麻里鄉○○段一
      ○九二號土地持分二分之一，及同段一○九二之一號土地全部，交易價格相當
      ，並無偏離實際交易行情。原確定判決竟以系爭土地之公告現值，及以公告現
      值計算之陸德不動產鑑定有限公司鑑估報告書，暨台東縣政府土地價格鑑定書
      ，遽認系爭土地價值高達二千餘萬元，對該等土地之實際價值顯有誤認。
（四）按告訴人於一審之陳述，應足見其與聲請人乙○○簽訂買賣契約時，已明知聲
      請人乙○○無資力一次付清約定價款（參一審卷第六七頁、第七三頁、第七四
      頁、第七六頁）。告訴人亦期待聲請人乙○○給付銀行部分款項，使銀行撤銷
      查封拍賣，是告訴人對此買賣並未陷於錯誤。再者，訂約後聲請人乙○○即給
      付台東區中小企業銀行八十萬元以撤銷查封登記，告訴人因而同意辦理系爭二
      筆土地之所有權移轉登記，自不得遽認聲請人乙○○對告訴人有施行詐術。
（五）本件買賣契約書末已約明「雙方於台東企銀設定共同債務」（參偵查卷第六頁
      ），參以證人楊東山之證述（參偵查卷第五十頁），堪見告訴人仍為向銀行貸
      款之債務人。嗣聲請人乙○○給付台東區中小企銀八十萬後，為清償舊有告訴
      人繼承原貸款債務本息，再向該銀行付費申辦借新還舊之貸款手續（參偵查卷
      第二九頁），惟因部分土地所有權人不願簽借據而未完成辦理，業據證人即台
      東區中小企銀職員黃俊祐、莊景智於原審結證屬實（參一審卷第七八頁至第九
      一頁）。原確定判決對凡足徵聲請人乙○○確有依約履行債務意思及行為之重
      要證據未予審酌，遽以詐欺罪刑相繩，顯屬疏漏。
（六）不動產買賣契約中，買受人本可指定自己以外之第三人為登記名義人，本件買
      賣契約中亦約明「甲方對於本件標的物擬用任何人名義取得登記，乙方均不得
      異議」。惟原確定判決僅憑聲請人甲○○坦承以自己名義供乙○○辦理土地所
      有權移轉登記之供述，遽認此即使公務員登載不實，顯未審酌土地買賣關係僅
      存於告訴人與聲請人乙○○間，甲○○並非契約當事人，又未審酌民事法律關
      係中有受益第三人之合法存在之重要事實。
二、按不得上訴於第三審之案件，其經第二審有罪之判決確定後，為受判決人之利益
    聲請再審，必其聲請之理由合於刑事訴訟法第四百二十一條，有足以影響於判決
    之重要證據漏未審酌者，始准許之。所謂重要證據漏未審酌，係指足以影響犯罪
    事實認定之證據，於判決前已存在卻未調查，或雖已調查，但未說明捨棄之理由
    而言。經查：
（一）本件買賣契約雖由告訴人與聲請人乙○○共同簽訂，惟簽訂時聲請人乙○○表
      示將清償告訴人全部繼承債務，告訴人不知聲請人乙○○並無依約履行之意願
      ，不可謂該契約按告訴人所提條件簽訂，卸其詐欺刑責。況該買賣契約約定價
      款項載明「約四百萬元，因買賣標的物被法院查封，債務金額不明確，同於一
      次付清全部買賣價款」、價款交付項亦載明「依照買賣標的物持分比例承受台
      東企銀第一順位四百多萬元債務，先代為償還台東企銀部分債務、規費、稅、
      違約金、法院執行費，負擔登記完成後台東企銀共同債務五年利息，自九十年
      三月一日起至九十五年三月一日止。同於一次付清全部買賣價款」，足證聲請
      人乙○○係約定承擔告訴人之夫翁木榮所欠之全部債務等情，業據原確定判決
      理由欄壹、一、（一）（四）（六）中論述稽詳。是以聲請意旨（一）（五）
      仍執陳詞謂告訴人為共同債務人，其未行使詐術，自無理由。
（二）按系爭二筆土地價值之計算，已由原確定判決於理由欄壹、一、（三）中以土
      地公告現值、陸德不動產鑑定有限公司鑑估報告書及台東縣政府土地價格鑑定
      書認定之。告訴人於訂約時雖知悉聲請人乙○○無法一次清償貸款債務，惟因
      買賣契約中載明聲請人乙○○負擔全部債務，復由聲請人乙○○另立切結書承
      諾付清全部債務（參偵查卷第六四頁）；致告訴人誤信其約定而簽訂契約，非
      謂告訴人訂約時明知聲請人乙○○無資力一次償還，遽認聲請人乙○○未行使
      詐術。況聲請人乙○○依約辦理系爭二筆土地所有權移轉登記，乃聲請人乙○
      ○行使詐術取得土地所有權之必要程序。上情業據原確定判決理由欄壹、一、
      （一）（五）（六）論述之，是以聲請意旨（二）（三）（四）執此表明聲請
      人乙○○無不法所有意圖，並無施行詐術，亦無理由。
（三）聲請人乙○○委由明知無取得系爭二筆土地權源之甲○○提供身分證件，以買
      賣為由，將系爭二筆土地向台東縣太麻里鄉地政事務所辦理所有權移轉登記等
      情，已據聲請人甲○○供承不諱，並有土地登記謄本在卷可稽。又乙○○與甲
      ○○間無買賣、贈與或信託之法律關係，而使該管公務員登載不實事項於土地
      登記簿上一節，業據原確定判決理由欄壹、一（一），貳、一、三敘明。是聲
      請意旨（六）以聲請人甲○○非買賣契約當事人，僅為民事法律關係中受有利
      益之第三人，指摘原確定判決漏未審酌該重要證據，核無理由。
據上論斷，本件聲請人所舉聲請再審之理由，核與上引法條所定無一相符，應認為無
再審理由，爰依同法第四百三十四條第一項，裁定如主文。
中　　　華　　　民　　　國　　九十四　　年　　　一　　　月　　 十三 　　日
                                    審判長法　官　吳鴻章
                                          法　官　黃永祥
        法　官　林德盛
右正本證明與原本無異。
本件不得抗告。
                                    書記官　　劉夢蕾
中　　　華　　　民　　　國　　九十四　　年　　　一　　　月　　 十三 　　日
